---
title: "Análisis de Comportamiento de Consumo de Combustible con R"
date: "`r Sys.Date()`"
output:
  rmdformats::readthedown:
    highlight: kate
---


```{r setup, echo=FALSE, cache=FALSE}
library(knitr)
library(rmdformats)
library(rriskDistributions)


## Global options
options(max.print="75")
opts_chunk$set(echo=FALSE,
	             cache=TRUE,
               prompt=FALSE,
               tidy=TRUE,
               comment=NA,
               message=FALSE,
               warning=FALSE)
opts_knit$set(width=75)
```
# MBA Tradicional - Cohorte 2019 

## Nombre del grupo: La Usina - Integrantes

- Lucia Madrid
- Andrea Gregororio
- Fabio Meregalli
- Ariel Sanchez
- Sebastián Rios

## Características del Trabajo

### Formato en el que realizará la presentación del trabajo final:

- HTML creado con r-markdown

### Situación problema que abordarán

Este trabajo aborda el problema de demanda de combustible en Mendoza desde el 2013 a Enero 2021. En este tiempo se tratará de detrminar sus estacionalidades en el consumo así como la relación del mismo con el contexto económico del país.

### Justificación: 

Impacto de la pandemia en el consumo y dificultades para pronosticar dicho consumo en el futuro.


### Fuentes de Datos:

Se utilizó como fuente de información para la base de datos de consumo los datos provistos por la "Secretaría de Energía de la Nación", a través de su página:
*https://www.argentina.gob.ar/economia/energia/hidrocarburos/volumenes*
Dicha base de datos contiene precios y volumenes expendidos por cada estación, agregando además la ubicación de expendio de cada una agrupadas por mes y año. 


### Pregunta de Investigación o Hipótesis:

Dado la tendencia y afectación del consumo medido en volumen del año 2020 por la cuarentena, ¿Es posible predecir dicho consumo en los próximos 24 meses?. 
Tomando el consumo histórico desde el año 2013 a la fecha de los productos: Nafta Premium, Nafta Común y GNC tratamos de predecir aplicando diferentes métodos de pronóstico estadístico los próximos años. Se analizan las características y resultados de dichos análisis. 

# Definiciones

Carga de Bibliotecas
```{r}
library(tidyverse)
library(readr)
library(ggplot2)
library(tidytext)
library(fpp2)
library(readr)

```

Se cargan los archivos mediante la función read. de la siguiente manera:

*volumen_premium <- read.csv("Volumen_mendoza_premium.csv", stringsAsFactors = FALSE)*

Se cargan las tablas para GNC, Nafta Super y Premium.

```{r}

volumen_premium <- read.csv("Volumen_mendoza_premium.csv", stringsAsFactors = FALSE)

volumen_super <- read.csv("Volumen_mendoza_super.csv", stringsAsFactors = FALSE)

volumen_gnc <- read.csv("Volumen_mendoza_gnc.csv", stringsAsFactors = FALSE)

data_serie_premium <- ts(volumen_premium$Volumen, frequency=12, start=2013)

data_serie_super <- ts(volumen_super$Volumen, frequency=12, start=2013)

data_serie_gnc <- ts(volumen_gnc$Volumen, frequency=12, start=2013)

```

Síntesis de los datos de Nafta Premium, GNC y Super leídos de las tablas

```{r}
paste ("Tabla Nafta Premium")
summary(volumen_premium)

paste ("Tabla GNC")
summary(volumen_gnc)

paste ("Tabla Nafta Super")
summary(volumen_super)

```

```{r}
#res1<-fit.cont(data2fit=rnorm(374,40,1))
#res1
```


**Examinemos la cabecera de la tabla para Nafta premium **
```{r}
head(volumen_premium,5)
```
**Examinemos la cabecera de la tabla para GNC **
```{r}
head(volumen_gnc,5)
```
**Examinemos la cabecera de la tabla para Nafta Super **
```{r}
head(volumen_super,5)
```



## Varianza y desvío estándar para cada producto

```{r}
varianza_volumen_premium <- var (volumen_premium$Volumen)

desvio_volumen_premium <- sd (volumen_premium$Volumen)

varianza_volumen_gnc <- var (volumen_gnc$Volumen)

desvio_volumen_gnc <- sd (volumen_gnc$Volumen)

varianza_volumen_super <- var (volumen_super$Volumen)

desvio_volumen_super <- sd (volumen_super$Volumen)


```
**Varianza y desvío estándar para Nafta Premium**

```{r}
varianza_volumen_premium 
desvio_volumen_premium 
```

**Varianza y desvío estándar para Nafta Super**

```{r}
varianza_volumen_super
desvio_volumen_super
```

**Varianza y desvío estándar para GNC**

```{r}
varianza_volumen_gnc
desvio_volumen_gnc 
```

**Consumo en Volumen N. Premium **
```{r}
autoplot(data_serie_premium)+
  labs(title = "Consumo de Nafta Premium",       
       x = "Tiempo",
       y = "Volumen",
       colour = "#00a0dc")+
    theme_bw() 
```

**Consumo en Volumen GNC**
```{r}
autoplot(data_serie_gnc)+
  labs(title = "Consumo de GNC",       
       x = "Tiempo",
       y = "Volumen",
       colour = "#00a0dc")+
    theme_bw() 
```

**Consumo en Volumen N. Super **
```{r}
autoplot(data_serie_super)+
  labs(title = "Consumo de Nafta Super",       
       x = "Tiempo",
       y = "Volumen",
       colour = "#00a0dc")+
    theme_bw() 
```





## Grafico de la serie de tiempo con su tendencia

**Se analizan los datos, tendencia (trend), estacionalidad (seasonal), residualidad (reminder) **

```{r}
fit <- decompose(data_serie_gnc, type='multiplicative')

autoplot(fit)+
  labs(title = "Descomposición de la Volumen GNC",                   
       x = "Tiempo",
       y = "Volumen",
       colour = "Gears")+
    theme_bw()
```


**Se grafica la serie de tiempo del volumen de combustible con su tendencia. **

```{r}
autoplot(data_serie_gnc, series="Valores Volumen") + 
    autolayer(trendcycle(fit), series="Tendencia") +
    labs(title = "Serie Volumen GNC",      
       x = "Tiempo",
       y = "Valor"
       ) + 
    theme_bw()
```

```{r}
fit <- decompose(data_serie_super, type='multiplicative')

autoplot(fit)+
  labs(title = "Descomposición de la Volumen Super",                   
       x = "Tiempo",
       y = "Volumen",
       colour = "Gears")+
    theme_bw()
```

##Grafico de la serie de tiempo con su tendencia

**Se grafica la serie de tiempo del volumen de combustible con su tendencia. **

```{r}
autoplot(data_serie_super, series="Valores Volumen") + 
    autolayer(trendcycle(fit), series="Tendencia") +
    labs(title = "Serie Volumen Super",      
       x = "Tiempo",
       y = "Volumen"
       ) + 
    theme_bw()
```

```{r}
fit <- decompose(data_serie_premium, type='multiplicative')

autoplot(fit)+
  labs(title = "Descomposición de la Volumen Premium",                   
       x = "Tiempo",
       y = "Volumen",
       colour = "Gears")+
    theme_bw()
```

## Grafico de la serie de tiempo con su tendencia

**Se grafica la serie de tiempo del volumen de combustible con su tendencia. **

```{r}
autoplot(data_serie_premium, series="Valores Volumen") + 
    autolayer(trendcycle(fit), series="Tendencia") +
    labs(title = "Serie Volumen Premium",      
       x = "Tiempo",
       y = "Valor"
       ) + 
    theme_bw()
```

## Grafico de estacionalidad

**Analizamos la estacionalidad del consumo de GNC por mes a través de los años.**
```{r}
ggseasonplot(data_serie_gnc)
```

##################################################################
##################################################################

```{r}
fit <- decompose(data_serie_premium, type='multiplicative')

autoplot(fit)+
  labs(title = "Descomposición de la Volumen Premium",                   
       x = "Tiempo",
       y = "Volumen",
       colour = "Gears")+
    theme_bw()
```

## Grafico de la serie de tiempo con su tendencia N.Premium

**Se grafica la serie de tiempo del volumen de combustible con su tendencia. **

```{r}
autoplot(data_serie_premium, series="Valores Volumen") + 
    autolayer(trendcycle(fit), series="Tendencia") +
    labs(title = "Serie Volumen Premium",      
       x = "Tiempo",
       y = "Valor"
       ) + 
    theme_bw()
```

## Grafico de estacionalidad N. Premium

**Analizamos la estacionalidad del consumo de Premium por mes a través de los años.**
```{r}
ggseasonplot(data_serie_premium)
```


# Pronóstico

## Métodos simples


Se utilizan bla bla bla-........................................completar 

```{r}
# elaborando el método
m1 <- snaive(data_serie_super, h=24)

# graficando el pronóstico
autoplot(m1)

# verificando el ajuste del método
autoplot(m1)+autolayer(fitted(m1), series="Ajuste")

# verificando los residuales
checkresiduals(m1)
```

## Método regresión con N.Super

```{r}
# elaborando la regresion
regresion <- tslm(data_serie_super ~ trend + season)

# elaborando el pronostico
m2 <- forecast(regresion, h=96)

# graficando el pronóstico
autoplot(m2)

# verificando el ajuste del método
autoplot(m2)+autolayer(fitted(m2), series="Ajuste")

# verificando los residuales
checkresiduals(m2)
```


## Método holt winters con N.Super
```{r}
# elaborando el pronostico
m3 <- hw(data_serie_super, h=96, seasonal = 'multiplicative')

# graficando el pronóstico
autoplot(m3)

# verificando el ajuste del método
autoplot(m3)+autolayer(fitted(m3), series="Ajuste")

# verificando los residuales
checkresiduals(m3)
```

## ARIMA N.Super

```{r}
# elaborando el modelo ARIMA
modelo_arima <- auto.arima(data_serie_super)

# elaborando el pronostico
m4 <- forecast(modelo_arima, h=96)

# graficando el pronóstico
autoplot(m4)

# verificando el ajuste del método
autoplot(m4)+autolayer(fitted(m4), series="Ajuste")

# verificando los residuales
checkresiduals(m4)


```

## Métodos simples GNC

```{r}
# elaborando el método
m1 <- snaive(data_serie_gnc, h=24)

# graficando el pronóstico
autoplot(m1)

# verificando el ajuste del método
autoplot(m1)+autolayer(fitted(m1), series="Ajuste")

# verificando los residuales
checkresiduals(m1)
```

## Método regresión GNC


```{r}
# elaborando la regresion
regresion <- tslm(data_serie_gnc ~ trend + season)

# elaborando el pronostico
m2 <- forecast(regresion, h=96)

# graficando el pronóstico
autoplot(m2)

# verificando el ajuste del método
autoplot(m2)+autolayer(fitted(m2), series="Ajuste")

# verificando los residuales
checkresiduals(m2)
```


## Método holt winters GNC
```{r}
# elaborando el pronostico
m3 <- hw(data_serie_gnc, h=96, seasonal = 'multiplicative')

# graficando el pronóstico
autoplot(m3)

# verificando el ajuste del método
autoplot(m3)+autolayer(fitted(m3), series="Ajuste")

# verificando los residuales
checkresiduals(m3)
```

## ARIMA GNC

```{r}
# elaborando el modelo ARIMA
modelo_arima <- auto.arima(data_serie_gnc)

# elaborando el pronostico
m4 <- forecast(modelo_arima, h=96)

# graficando el pronóstico
autoplot(m4)

# verificando el ajuste del método
autoplot(m4)+autolayer(fitted(m4), series="Ajuste")

# verificando los residuales
checkresiduals(m4)


```
## Métodos simples premium

```{r}
# elaborando el método
m1 <- snaive(data_serie_premium, h=24)

# graficando el pronóstico
autoplot(m1)

# verificando el ajuste del método
autoplot(m1)+autolayer(fitted(m1), series="Ajuste")

# verificando los residuales
checkresiduals(m1)
```

## Método regresión premium


```{r}
# elaborando la regresion
regresion <- tslm(data_serie_premium ~ trend + season)

# elaborando el pronostico
m2 <- forecast(regresion, h=96)

# graficando el pronóstico
autoplot(m2)

# verificando el ajuste del método
autoplot(m2)+autolayer(fitted(m2), series="Ajuste")

# verificando los residuales
checkresiduals(m2)
```


## Método holt winters premium
```{r}
# elaborando el pronostico
m3 <- hw(data_serie_premium, h=96, seasonal = 'multiplicative')

# graficando el pronóstico
autoplot(m3)

# verificando el ajuste del método
autoplot(m3)+autolayer(fitted(m3), series="Ajuste")

# verificando los residuales
checkresiduals(m3)
```

## ARIMA premium

```{r}
# elaborando el modelo ARIMA
modelo_arima <- auto.arima(data_serie_premium)

# elaborando el pronostico
m4 <- forecast(modelo_arima, h=96)

# graficando el pronóstico
autoplot(m4)

# verificando el ajuste del método
autoplot(m4)+autolayer(fitted(m4), series="Ajuste")

# verificando los residuales
checkresiduals(m4)


```

